臺灣高等法院刑事判決　　　　　　　 100年度交上易字第86號
上　訴　人
即　被　告　劉凱林
上列上訴人因過失致死案件，不服臺灣新竹地方法院99年度審交
易字第162號，中華民國100年1月27日第一審判決（起訴案號：
臺灣新竹地方法院檢察署99年度偵字第7474號），提起上訴，本
院判決如下：
    主  文
上訴駁回。
    事實及理由
一、本案經本院審理結果，認第一審以上訴人即被告劉凱林犯刑
    法第276條第1項之罪，判處有期徒刑1年，認事用法及量刑
    均無不當，應予維持，並引用第一審判決書記載之事實、證
    據及理由（如附件）。
二、被告上訴意旨略以：被告雖有駕車不慎而致被害人死亡之事
    實，惟被告並非無賠償被害人家屬之誠意，實係因被害人家
    屬所要求之新台幣(下同)3 O O萬元，實非被告能力所能負
    擔，致未能與被害人家屬和解。蓋被告於98年度、99年度實
    際供可支配之薪資僅各約為29萬8000元、26萬7000元。被告
    以上開金額支應被告及陳家鈞母子二人之每年生活費用，實
    屬十分拮据，無法累積財產故也。原審判決僅以「被告迄今
    未與被害人家屬達成民事和解」遽論處被告有期徒刑壹年，
    顯未確實審酌「被告犯罪後之態度」，其適用刑法第57條規
    定，自有不當。又被告以微薄之薪資獨立扶養次子陳家鈞，
    二人相依為命，生活本即拮据。再者，被告自始即已知錯，
    並已認罪，犯後態度尚稱良好，且有意與被害人家屬和解，
    僅因資力不足而無法取得被害人家屬之同意，被告之處境在
    客觀上實足以引起一般同情，是被告犯罪之情狀，顯有可憫
    恕之處，如科以最低刑度似仍嫌過重，原審判決未適用刑法
    第59條規定酌減其刑，亦有刑事訴訟法第378條前段判決不
    適用法則之當然違背法令云云。
三、經查:刑事審判旨在實現刑罰權之分配的正義，故法院對有
    罪被告之科刑，應符合罪刑相當之原則，使輕重得宜，罰當
    其罪，以契合社會之法律感情，此所以刑法第57條明定科刑
    時應審酌一切情狀，尤應注意該條所列10款事項以為科刑輕
    重之標準，俾使法院就個案之量刑，能斟酌至當。又「量刑
    輕重係屬事實審法院得依職權自由裁量之事項，苟已斟酌刑
    法第57條各款所列情狀而未逾越法定刑度，不得遽指為違法
    」（最高法院72年度臺上字第6696號判例參照）。而刑法第
    59 條規定所謂「犯罪之情狀」，應審酌其犯罪有無可憫恕
    之事由（即有無特殊之原因與環境，在客觀上足以引起一般
    同情，以及宣告法定低度刑，是否猶嫌過重等等），以為判
    斷。
    本件原審已審酌被告行經行人穿越道未讓行人優先通行，反
    貿然違規左轉彎而肇事，致被害人葉李秀英死亡，其過失情
    節甚為嚴重，所造成之損害極為重大且無法彌補，且自被害
    人出殯後，其即未再與被害人家屬聯絡，迄今亦未與被害人
    家屬達成民事和解，暨其智識程度、犯罪之動機、手段、情
    節、犯後尚能坦認犯行等一切情狀，並依道路交通管理處罰
    條例第86條第1項加重其刑至二分之一之規定，而量處有期
    徒刑1年，已於判決理由詳予論述，經核量刑並無不當。另
    本件被告駕車不慎而致被害人死亡當時，並無特殊之原因與
    環境，在客觀上足以引起一般同情，以及宣告法定低度刑，
    猶嫌過重，與刑法第59條規定犯罪之情狀，可憫恕之情形不
    合，是原審未引用刑法第59條規定酌減其刑，亦無適用法則
    不當之問題。
四、綜上所述，應認被告上訴為無理由，而予駁回。
五、至原判決據上論斷欄所引刑法第41條第1項前段，係屬贅引
    ，併此敘明。
據上論斷，應依刑事訴訟法第373條、第368條，判決如主文。
本案經檢察官孫冀薇到庭執行職務。
中    華    民    國   100    年    6     月    1    日
                  刑事第十八庭審判長法  官  吳鴻章
                                    法  官  林銓正
                                    法  官  曾淑華
以上正本證明與原本無異。
不得上訴。
                                    書記官  葉金發
中    華    民    國   100    年    6     月    1     日
附件:
臺灣新竹地方法院刑事判決           99年度審交易字第162號
公  訴  人  臺灣新竹地方法院檢察署檢察官
被      告  劉凱林  女  49歲（民國○○年○月○日生）
                    身分證統一編號：Ｚ000000000號
                    住新竹縣竹東鎮○○路70號7樓之2
上列被告因過失致死案件，經檢察官提起公訴（99年度偵字第74
74號），本院依簡式審判程序判決如下：
    主  文
劉凱林犯過失致人於死罪，處有期徒刑壹年。
    事  實
一、劉凱林於民國99年6 月14日上午，駕駛車牌號碼LQ—4938號
    自用小客車，沿新竹縣竹東鎮○○路由北往南方向行駛，於
    當日8 時15分許駛至新竹縣竹東鎮○○路、東寧路交岔路口
    ，欲左轉彎至新竹縣竹東鎮○○路時，本應注意汽車行經行
    人穿越道，遇有行人穿越時，無論有無交通指揮人員指揮或
    號誌指示，均應暫停讓行人先行通過，而當時雖為雨天，惟
    依當時係日間自然光線、柏油路面、無缺陷、無障礙物、視
    距良好，且其駕車正值轉彎之際，車速非快，仍有相當反應
    等情，足認依當時時情形並無不能注意之情形，其竟疏未注
    意車前狀況，未讓在行人穿越道行走之行人先行，即貿然違
    規左轉彎，適有葉李秀英沿大同路東側行人穿越道由南往北
    方向穿越東寧路，並在有優先路權之行人穿越道上行走，劉
    凱林駕駛上揭車輛因閃避不及而撞擊葉李秀英，致葉李秀英
    當場遭壓在該車車輪底下，受有骨盆骨折、右側股骨骨折、
    右側肱骨骨折及左足撕裂傷等傷害，經送醫急救，延至同日
    11時6 分許不治死亡。
二、案經葉李秀英之子葉國惠告訴及臺灣新竹地方法院檢察署檢
    察官相驗後自動檢舉偵查起訴。
    理  由
一、本件被告劉凱林所犯過失致人於死罪，非死刑、無期徒刑、
    最輕本刑為三年以上有期徒刑之罪，或高等法院管轄第一審
    之案件，被告於本院準備程序進行中，就被訴事實為有罪之
    陳述，經本院認合於刑事訴訟法第273條之1第1 項之規定，
    裁定進行簡式審判程序，合先敘明。
二、上揭事實業據被告劉凱林於警詢、偵訊及本院審理時均坦承
    不諱，且為告訴人葉國惠於警詢及偵訊時指訴在卷，並為證
    人彭國禎於警詢時證述明確，復有新竹縣政府警察局竹東分
    局五組相驗案件初步調查報告表1 份、道路交通事故現場圖
    1 份、道路交通事故調查報告表（一）及（二）各1 份、新
    竹縣政府警察局竹東分局A1交通事故紀錄（通報）單1 份、
    現場及車損照片28幀暨新竹縣政府警察局99年7 月22日竹縣
    警鑑字第0993007460號函暨檢附之竹東分局轄「葉李秀英車
    禍死亡案」現場勘察報告1 份等附卷足稽。又被害人葉李秀
    英確係因本件車禍而受傷，經送醫急救後，仍於99年6 月14
    日上午11 時6分許宣告不治死亡等情，亦有竹東榮民醫院診
    斷證明書1 份附卷可稽，且據檢察官督同法醫師相驗無訛，
    並製有勘驗筆錄1 份、相驗屍體證明書1 份、法醫檢驗報告
    書1 份、相驗照片23幀及相驗報告書1 份等存卷為憑。按汽
    車行經未劃設行人穿越道之交岔路口，遇有行人穿越道路時
    ，無論有無交通指揮人員指揮或號誌指示，均應暫停讓行人
    先行通過，道路交通安全規則第103 條第3 項定有明文，而
    被告為領有駕駛執照之人，駕駛汽車行經行人穿越道時，理
    應注意前揭規定；況肇事當時雖為雨天，惟係日間自然光線
    、柏油路面、無缺陷、無障礙物、視距良好等情，有前述道
    路交通事故調查報告表（一）記載甚明，足認依當時之情形
    ，被告並無不能注意之情事，其卻疏未注意遵守上開交通安
    全規則之規定，則其對於本件車禍肇事顯有過失責任至明。
    且本件車禍經送請臺灣省竹苗區車輛行車事故鑑定委員會鑑
    定結果，亦認被告駕駛自小客車，行經號誌管制路口左轉彎
    ，未讓在行人穿越道行走之行人先行，為肇事原因；行人葉
    李秀英在行人穿越道上行走被撞，無肇事因素等情，有前揭
    鑑定委員會99年9 月13日竹苗鑑990517字第0995302897號函
    及檢附之鑑定意見書1 份在卷可參，顯見被害人葉李秀英因
    本件車禍死亡，與被告之過失行為間確有相當因果關係。綜
    上，被告前揭自白核與事實相符而堪採信，本案事證已臻明
    確，被告之過失致死犯行堪以認定，應依法論科。
三、核被告劉凱林所為，係犯刑法第276 條第1 項之過失致死罪
    。又按汽車駕駛人，行經行人穿越道不依規定讓行人優先通
    行，因而致人死亡，依法應負刑事責任者，加重其刑至二分
    之一，道路交通管理處罰條例第86條第1 項定有明文。被告
    駕駛自用小客車行經行人穿越道不依規定讓行人優先通行等
    情，已如前述，是其因而致葉李秀英死亡，係依法應負過失
    致人於死罪刑事責任者，即應予加重其刑至二分之一。爰審
    酌被告行經行人穿越道未讓行人優先通行，反貿然違規左轉
    彎而肇事，致被害人葉李秀英死亡，其過失情節甚為嚴重，
    所造成之損害極為重大且無法彌補，且自被害人出殯後，其
    即未再與被害人家屬聯絡，迄今亦未與被害人家屬達成民事
    和解，暨其智識程度、犯罪之動機、手段、情節、犯後尚能
    坦認犯行等一切情狀，量處如主文所示之刑，以示懲儆。
據上論斷，應依刑事訴訟法第273 條之1 第1 項、第299 條第1
項前段，道路交通管理處罰條例第86條第1 項，刑法第276 條第
1 項、第41條第1 項前段，刑法施行法第1 條之1 第1 項、第2
項前段，判決如主文。
本案經檢察官邱志平到庭執行職務。
中    華    民    國   100    年    1     月    27    日
                  刑事第九庭    法  官   楊惠芬